【裁判字號】    97,審易,370
【裁判日期】    970513
【裁判案由】    竊盜
【裁判全文】
臺灣高雄地方法院刑事判決             97年度審易字第370號
公  訴  人  臺灣高雄地方法院檢察署檢察官
被      告  甲○○
上列被告因竊盜案件，經檢察官提起公訴（97年度偵字第7005號
），本院判決如下：
    主  文
甲○○犯竊盜罪，處有期徒刑捌月；減為有期徒刑肆月，扣案之
機車鑰匙壹支沒收。又犯攜帶兇器竊盜未遂罪，處有期徒刑柒月
，扣案之手套壹雙及油壓剪壹支均沒收。應執行有期徒刑拾月，
扣案之機車鑰匙壹支、手套壹雙及油壓剪壹支均沒收。
    事  實
一、甲○○分別基於意圖為自己不法所有之犯意：(一)於民國94年
    7 月上旬某日（即94年7 月15日前約1 星期內某日；起訴書
    誤載為97年1 月5 日15時許），在高雄縣鳳山市○○路某加
    油站前，持其所有之機車鑰匙1 支，插入乙○○所有停於該
    處之車牌號碼FZV-265 號機車電門，以啟動機車引擎之方式
    ，竊取上開機車得逞；(二)另於97年2 月28日6 時45分許，手
    戴其所有之手套1 雙，持其所有客觀上足以對人之生命、身
    體安全構成脅威可供兇器使用之油壓剪1 支，在高雄市○○
    區○○路253 號前，著手行竊劉正助置於該處之瓦斯桶，於
    尚未得手之際，為附近大樓管理員丙○○發覺，乃與路人前
    往制止並報警處理而未得逞。嗣經警於同日7 時10分許到當
    場逮捕甲○○，並扣得其所有供行竊上開機車所用之機車鑰
    匙1 支及行竊瓦斯桶所用之手套1 雙、油壓剪1 支。
二、案經高雄市政府警察局左營分局報請臺灣高雄地方法院檢察
    署檢察官偵查起訴。
    理  由
一、證據能力部分：
    本判決所引用據以認定事實之各項證據，均經被告林錫昌及
    檢察官於審理中表示同意有證據能力，且未於言詞辯論終結
    前聲明異議，本院審酌各該證據作成之情況，認以之為證據
    均無不當，是均得作為證據，合先敘明。
二、認定犯罪事實所憑之證據及理由：
(一)、犯罪事實欄(一)所示竊取機車犯行，業據被告於本院審理時坦
    承不諱（見院卷第31、68頁），核與證人即被害人乙○○於
    警詢及本院審理中證述情節相符，並有高雄市政府警察局左
    營分局搜索扣押筆錄暨扣押物品目錄表、贓物認領保管單、
    高雄市政府警察局車輛尋獲電腦輸入單嫌疑人各1 份及扣案
    物照片2 張在卷可稽（見警卷第22-24 頁、第28-31 頁），
    復有供被告行竊所用之機車鑰匙1 支扣案可資佐證。又起訴
    書雖記載被告行竊時間係97年1 月5 日15時，然被告於審理
    時已明確供稱：「該機車係其於94年7 月15日前約1 星期內
    某日，在高雄縣鳳山市○○路某加油站前行竊。」等語（見
    院卷第68頁），而經本院向高雄市政府交通局交通事件裁決
    中心函調本案失竊機車交通違規紀錄，查知該機車曾於94年
    7 月15日10時16分許，由「甲○○」騎乘行經高雄市○○○
    ○○路口時，因違規為警欄檢開單舉發，而被告對於該次交
    通違規者確係其本人，且舉發違反道路交通管理事件通知單
    「收受通知聯者簽章」欄之「林進福」署名亦其親簽之事實
    ，亦不爭執，復有高雄市政府警察局高市警交字第B0000000
    0 號舉發違反道路交通管理事件通知單1 紙在卷可證（見院
    卷第39及68頁），足見該機車確係被告於94年7 月15日即交
    通違規遭警開單舉發前約1 星期內某日行竊無訛，被告此部
    分竊盜犯行，應可認定。
(二)、訊據被告否認有犯罪事實欄(二)所示攜帶兇器竊盜未遂犯行，
    惟查：
  1.證人即案發時在現場附近大樓執行警衛職務之丙○○於警詢
    證稱：「97年2 月28日6 時45分許，我看到監視器畫面有1
    名可疑男子在高雄市○○區○○路253 號徘徊多次，且該男
    子掛著手套及手拿油壓前在翻動瓦斯桶，於是我就電話通知
    警方，並馬上趕到文慈路253 號前，於97年2 月28日7 時10
    分將正要竊取瓦斯桶之竊嫌逮捕。」「（問：警方所逮捕之
    竊嫌林進福，是否就是你於監視器看到要竊取瓦斯桶之男子
    ？）正確。」等語（見警卷第11頁）；復於本院審理時證稱
    ：「那天我當班的時候，被告行跡很可疑，我就注意他，我
    看到被告在剪瓦斯桶鐵鍊，因為之前有發生過四個瓦斯桶被
    偷，我發覺到好像是被告來偷竊，所以我就特別注意他，然
    後我發現被告在剪鐵鍊，然後他將油壓剪剪完拿去放的時候
    ，被告又走回來準備搬走瓦斯桶的時候，我就過去把他扯到
    馬路上，旁邊早餐店的顧客也一起來制止被告，我就去報警
    。」「（問：後來是否知道油壓剪是從何處找出來的？）後
    來被告騎機車要逃跑，我把機車翻倒，油壓剪就掉到地上。
    」「（問：劉正助的瓦斯桶在被告還沒有持油壓剪靠近前，
    是用鎖鎖住的？）是的，我出去看的時候，那個鎖頭已經不
    見了，後來劉正助有說他要收攤之前有用鏈條將瓦斯桶鎖住
    ，本案發生後他去看的時候，瓦斯桶的鎖頭已經不見了。」
    「（問：當時現場除了被告以外，有無其他可疑的嫌疑人或
    共犯？）沒有。」「我將被告攔下的時候要報警時，被告有
    跟我說叫我不要叫警察來，叫我原諒他。」等語綦詳（見院
    卷第64-66 頁）。
 2. 本院當庭勘驗被告涉嫌行竊之大樓錄影光碟，其內容如下：
    「光碟畫面時間15分13秒時：出現一名男子頭戴安全帽，
    往劉正助經營之麵攤旁置放瓦斯桶之處所走去，並有蹲下做
    一些動作，於15分44秒左右離開監視器畫面，離開時又回頭
    往該麵攤旁所擺設的瓦斯桶處張望。光碟畫面時間16分16
    秒時：監視器畫面又出現相同男子往麵攤旁置放瓦斯桶處張
    望，手持一把長型器具，於16分18秒左右，該男子在往瓦斯
    桶方向行走時，中途將手持的長型器具換手改為右手持握，
    並在該瓦斯桶處蹲下來做一些動作，於16分46秒左右，持該
    把長型器具走回原處並離開監視器畫面，離開時仍向該瓦斯
    桶處張望。光碟畫面時間17分48秒左右：相同男子又出現
    在監視器畫面，於17分52秒左右，走進該麵攤左側的騎樓處
    ，頭則往右側置放瓦斯桶的位置張望，這次該名男子從麵攤
    旁走過，於18分左右消失在畫面。光碟畫面時間21分59秒
    左右：相同男子又出現在監視器畫面，此次則往麵攤旁置放
    瓦斯桶的位置走去，並在該瓦斯桶處蹲下掀動物品，緊接著
    該男子就消失在畫面中。此時證人丙○○當庭證述該畫面中
    的男子消失在畫面時就是被告在馬路被其制伏的時候。」，
    有勘驗筆錄在卷足憑（見院卷第67頁）。而被告亦當庭坦承
    上開監視器畫面的中戴安全帽的男子是其本人，其當時手持
    的器具即為本案扣案之油壓剪（見院卷第67頁）。
  3.依上所述，足見證人丙○○之證詞與本院勘驗光碟內容大致
    相符，被告於案發時確實在瓦斯桶附近不斷排徊、張望，並
    持油壓剪蹲在瓦斯桶旁做一些動作，參以被害人劉正助於麵
    攤收攤前有用鏈條將瓦斯桶鎖住，然本案發生後瓦斯桶的鎖
    頭業已不見，而案發時現場又未見其他可疑嫌犯，綜此研判
    ，可知被告於97年2 月28日6 時45分許，確有持扣案之油壓
    剪，在高雄市○○區○○路253 號前，著手行竊劉正助所有
    置放於麵攤旁之瓦斯桶，嗣為證人丙○○發現前往制止並報
    警處理而未得逞。雖被告辯稱：其持油壓剪是要剪破壞的彈
    簧床使用的云云，然查：上開監視器畫面所示附近地區，除
    劉正助置放在在麵攤旁之瓦斯桶外，並無其他廢棄彈簧床可
    供被告撿拾等情，已據證人丙○○證述明確（見院卷第68頁
    ），故被告執此抗辯，亦無法為其有利之認定。此外，復有
    本院公務電話記錄1 紙、證人劉正助於警詢之證述（見院卷
    第16-18 頁）及扣案供被告行竊所用之手套1 雙與油壓剪1
    支可證，被告上揭攜帶兇器竊盜未遂犯行，亦堪認定。
(三)、綜上所述，本件事證明確，被告上揭(一)、(二)所示竊盜犯行，
    均堪以認定，應予依法論科。
三、論罪科刑部分：
(一)、比較新舊法：
    被告於犯罪事實(一)犯行後，刑法部分條文業已修正公布，並
    自95年7 月1 日起施行，故本件自應比較新舊法，茲將比較
    內容說明如下：
  1.修正前刑法第33條第5 款規定及依現行法規所定貨幣單位折
    算新臺幣條例規定折算後，為銀元1 元即新臺幣3 元；依修
    正後刑法第33條第5 款規定，最低額則為新臺幣1,00 0元，
    比較結果，應以行為時即修正前刑法第33條第5 款規定對被
    告較為有利。
  2.修正前刑法第51條第5 款規定，宣告多數有期徒刑者，於各
    刑中之最長期以上，各刑合併之刑期以下，定其刑期，但不
    得逾20年，而依修正後之刑法第51條第5 款規定，將定執行
    刑之上限提高為有期徒刑30年，經比較適用結果，以行為時
    即修正前刑法第51條第5 款規定有利於被告。
  3.綜上所述，經綜合比較結果，應以修正前即行為時之刑法規
    定，對被告較為有利。
(二)、查被告持以行竊之油壓剪1 支：全長46公分，前端活動開口
    夾部分長11公分，握柄長35公分，前端開口可夾剪硬物，且
    呈扁平尖銳狀，為鐵製物品，具有一定的重量之事實，業經
    本院當庭勘驗屬實，並有照片在卷可稽（見院卷第33頁及警
    卷第31頁），客觀上足以對人之生命身體安全構成威脅，可
    供兇器使用。核被告上開所犯，就犯罪事實(一)部分，係犯刑
    法第320 條第1 項之竊盜罪；另犯罪事實(二)部分，係犯同法
    第321 條第2 項、第1 項第3 款之攜帶兇器竊盜未遂罪。被
    告就犯罪事實(二)之犯行，已著手於加重竊盜行為之實施而未
    得逞，為未遂犯，爰依刑法第25條第2 項後段規定，按既遂
    犯之刑度減輕其刑。又被告所犯上開兩罪，犯意各別，行為
    互殊，應分論併罰。本院審酌被告貪圖不法利益而竊取他人
    財物，危害社會治安甚鉅，行為實不足取，犯後雖坦承行竊
    機車，惟仍否認有攜帶兇器竊盜未遂犯行，嗣經本院當庭勘
    驗監視器錄影畫面，仍避重就輕，企圖卸免罪責，毫無悔改
    之意等一切具體情狀，分別量處如主文所示之刑。又被告犯
    罪事實(一)所示竊盜犯行，其犯罪時間在96年4 月24日以前，
    合於中華民國九十六罪犯減刑條例之減刑要件，爰依該條例
    之規定減其宣告刑，並與犯罪事實(二)所示不得減刑之罪，應
    其應執行之刑。
(三)、扣案之鑰匙1 支、手套1 雙及油壓剪1 支，為被告所有，分
    別供上開竊盜犯行所用之物，業經本院認定如前，爰依刑法
    第38條第1 項第2 款之規定，宣告沒收。
四、據上論斷，應依刑事訴訟法刑事訴訟法第299 條第1 項前段
    ，刑法第2 條第1 項前段、第320 條第1 項、第321 條第2
    項、第1 項第3 款、第25條第2 項、第38條第1 項第2 款、
    （修正前）第51條第5 款，罰金罰鍰提高標準條例第1 條前
    段，中華民國九十六年罪犯減刑條例第2 條第1 項第3 款、
    第7 條，判決如主文。
本案經檢察官劉穎芳到庭執行職務。
中    華    民    國    97    年    5     月    13    日
                  刑事第七庭  法  官  唐照明
以上正本證明與原本無異。
如不服本判決應於判決送達後10日內，向本院提出上訴書狀。
中    華    民    國    97    年    5     月    13    日
                              書記官  許珈綺
附錄本案論罪科刑法條
中華民國刑法第320條
意圖為自己或第三人不法之所有，而竊取他人之動產者，為竊盜
罪，處5 年以下有期徒刑、拘役或5 百元以下罰金。
意圖為自己或第三人不法之利益，而竊佔他人之不動產者，依前
項之規定處斷。
前二項之未遂犯罰之。
刑法第321條
犯竊盜罪而有左列情形之一者，處 6 月以上、 5 年以下有期徒
刑：
一  於夜間侵入住宅或有人居住之建築物、船艦或隱匿其內而犯
    之者。
二  毀越門扇、牆垣或其他安全設備而犯之者。
三  攜帶兇器而犯之者。
四  結夥三人以上而犯之者。
五  乘火災、水災或其他災害之際而犯之者。
六  在車站或埠頭而犯之者。
前項之未遂犯罰之。


司法院資訊處製作；財團法人民間司法改革基金會備份。
